【裁判字號】    95,交易,215
【裁判日期】    951031
【裁判案由】    過失傷害
【裁判全文】
臺灣彰化地方法院刑事判決             95年度交易字第215號
公  訴  人  臺灣彰化地方法院檢察署檢察官
被      告  甲○○
上列被告因過失傷害案件，經檢察官提起公訴（九十五年度偵字
第八二五０號），被告於準備程序中就被訴事實為有罪之陳述，
經告以簡式審判之旨，並聽取意見後，本院合議庭裁定由受命法
官獨任進行簡式審判程序，判決如下：
    主    文
甲○○因過失傷害人，處拘役伍拾伍日，如易科罰金，以佰元
折算壹日。
    犯罪事實及理由
一、犯罪事實：
    甲○○於民國九十五年二月二十八日傍晚，駕駛車牌號碼七
    Ｆ─一０二五號自用小客車，沿彰化縣秀水鄉○○村○○街
    由北往南方向行駛，於同日十八時五十分許，行經該街一三
    四號前，原應注意汽車行駛時，在劃有分向限制線之路段，
    不得駛入來車之車道內，且該路段速限為五十公里以下，而
    當時雖係夜間無照明、天候雨，但路面無缺陷、無障礙物、
    視距良好，又無其他不能注意之情事，竟疏於注意，猶貿然
    以逾時速五十公里之速度超速行駛，復因欲超越前車，而未
    遵守標線指示侵入對向車道，適有乙○○騎乘車牌號碼ＫＷ
    Ａ─六五三號機車，沿該街自南向北行駛於對向車道內，迨
    甲○○見狀欲煞避已嫌不及，致其前揭自用小客車左前輪撞
    擊乙○○騎乘之機車左側車身，乙○○因而人車倒地，受有
    左足骨折併遺留關節僵硬及小趾關節半脫位等傷害。甲○○
    於肇事後未被有偵查犯罪職權之機關或公務員發覺前，主動
    向到場了解車禍事故之員警陳政綜自首為肇事者及陳述肇事
    經過，接受裁判。
二、本案證據名稱：
  (一)被告甲○○之自白。
  (二)告訴人乙○○於警詢、偵查中之指述。
  (三)道路交通事故現場圖。
  (四)道路交通事故調查報告表(一)、(二)。
  (五)員生醫院診斷證明書、財團法人彰化基督教醫院診斷書。
  (六)鹿港分局道路交通事故肇事人自首情形紀錄表。
  (七)照片八幀。
三、新舊法比較部分：
    被告甲○○行為後，刑法業於九十四年一月七日修正，於同
    年二月二日公布，於九十五年七月一日施行。按行為後法律
    有變更者，適用行為時之法律，但行為後之法律有利於行為
    人者，適用最有利於行為人之法律，修正後即現行刑法第二
    條第一項定有明文。又按比較新舊法，應就罪刑有關之共犯
    、未遂犯、想像競合犯、牽連犯、連續犯、結合犯，以及累
    犯加重、自首減輕暨其他法定加減原因（如身分加減）與加
    減例等一切情形，綜其全部罪刑之結果而為比較，此有最高
    法院九十五年五月二十三日第八次刑庭會議決議第一、（四
    ）則可資參照：
  (一)刑法第二百八十四條第一項前段之過失傷害罪，其罰金刑之
    法定刑原為得科銀元五百元以下罰金，因罰金罰鍰提高標準
    條例第一項前段規定，提高為十倍，為得科銀元五千元以下
    罰金。而依修正後刑法施行法第一條之一規定：「（第一項
    ）中華民國九十四年一月七日刑法修正施行後，刑法分則編
    所定罰金之貨幣單位為新臺幣。（第二項）九十四年一月七
    日刑法修正時，刑法分則編未修正之條文定有罰金者，自九
    十四年一月七日刑法修正施行後，就其所定數額提高為三十
    倍。但七十二年六月二十六日至九十四年一月七日新增或修
    正之條文，就其所定數額提高為三倍」，及刑法第三十三條
    第五款修正為：「主刑之種類如下：五、罰金：新臺幣一千
    元以上，以百元計算之」等規定觀之，依修正後之法律，刑
    法第二百八十四條第一項前段之過失傷害罪所得科處之罰金
    刑最高額為新臺幣一萬五千元、最低額為新臺幣一千元，然
    依被告行為時即修正前刑法第三十三條第五款規定之罰金最
    低額為銀元一元，並提高十倍計算，前開罰金刑，最高額為
    銀元五千元，最低額為銀元十元，若乘以三倍而換算為新臺
    幣，最高額雖與新法同為新臺幣一萬五千元，然最低額僅為
    新臺幣三十元。因此，比較上述修正前、後之刑罰法律，自
    以被告行為時即修正前關於科處罰金刑之法律較有利於被告
    。
  (二)被告行為時，依修正前刑法第四十一條第一項前段、罰金罰
    鍰提高標準條例第二條（現已刪除）之規定，有期徒刑、拘
    役易科罰金之折算標準，原以銀元一百元、二百元、三百元
    折算一日，經折算為新臺幣後，應以新臺幣三百元、六百元
    、九百元折算一日，而刑法第四十一條第一項前段修正後，
    則規定為以新臺幣一千元、二千元或三千元折算一日，此因
    屬科刑規範事項之變更，其折算標準為裁判時所應諭知，自
    有就新舊法規定比較之必要，經比較新舊法結果，以被告行
    為時關於易科罰金之規定，較有利於被告。
  (三)修正前刑法第六十二條前段關於自首之規定係「必減事由」
    ，新修正刑法第六十二條前段關於自首之規定則係「得減事
    由」，上開關於自首之規定雖屬刑罰裁量之事項，惟既影響
    行為人之刑罰法律效果，應屬法律變更之範疇，而有刑法第
    二條第一項之適用；且關於自首之新舊法比較，因自首之性
    質無關可罰性之判斷或法律效果之形成，故其變更應非以行
    為時為判斷基準，而應依「自首時」作為判斷之基準。本案
    被告自首之時間在新修正刑法生效前，經比較新舊法，以舊
    法規定「必減」對行為人較為有利，則依刑法第二條第一項
    前段之規定，應適用最有利於被告之行為時法即修正前刑法
    第六十二條前段之規定減輕其刑。
  (四)綜合上述各條文修正前、後之比較，揆諸前揭最高法院決議
    及修正後刑法第二條第一項規定之「從舊從輕」原則，被告
    自應適用其行為時之法律，即修正前刑法之相關規定及修正
    刪除前罰金罰鍰提高標準條例第二條規定，予以論處。
四、核被告所為，係犯刑法第二百八十四條第一項前段之過失傷
    害罪。被告於肇事後未被有偵查犯罪職權之機關或公務員發
    覺前，主動向到場處理車禍事故之彰化縣警察局鹿港分局警
    員陳政綜自首為肇事者及陳述肇事經過，有鹿港分局道路交
    通事故肇事人自首情形紀錄表在卷足憑，被告為對於未發覺
    之罪自首而接受裁判，應依刑法第六十二條前段規定減輕其
    刑。爰審酌被告違規駛入對向車道肇致車禍事故、告訴人之
    傷勢、迄未能與告訴人達成和解，惟兼衡被告犯後坦承犯行
    ，態度堪稱良好等一切情狀，量處如主文所示之刑，並諭知
    易科罰金之折算標準，以示懲儆。
五、依刑事訴訟法第二百七十三條之一第一項、第二百九十九條
    第一項前段、第三百十條之二、第四百五十四條第一項，刑
    法第二條第一項前段、第二百八十四條第一項前段、（修正
    前）第三十三條第五款、（修正前）第六十二條前段、（修
    正前）第四十一條第一項前段，罰金罰鍰提高標準條例第一
    條前段、（修正前）第二條規定，判決如主文。
六、如不服本判決，得自收受送達之日起十日內向本院提出上訴
    狀，上訴於臺灣高等法院臺中分院 (須附繕本)。
本案經檢察官黃淑媛到庭執行職務。
中    華    民    國    95    年    10    月    31    日
                  交通法庭  法  官  周  莉  菁
以上正本證明與原本無異。
如不服本判決，應於判決送達後十日內向本院提出上訴狀 (須附
繕本 )。
中    華    民    國    95    年    11    月    6     日
                            書記官  黃  當  易
附錄本判決論罪科刑法條：
刑法第二百八十四條第一項：
因過失傷害人者，處六月以下有期徒刑，拘役或五百元以下罰金
，致重傷者，處一年以下有期徒刑、拘役或五百元以下罰金。


司法院資訊處製作；財團法人民間司法改革基金會備份。
